【裁判字號】    95,易,895
【裁判日期】    950922
【裁判案由】    傷害
【裁判全文】
臺灣士林地方法院刑事判決               95年度易字第895號
公  訴  人  臺灣士林地方法院檢察署檢察官
被      告  乙○○
上列被告因傷害案件，經檢察官提起公訴（95年度偵續字第4 號
），而被告於準備程序中就被訴事實為有罪之陳述，經合議庭裁
定由受命法官獨任進行簡式審判程序，並判決如下：
    主      文
乙○○連續傷害人之身體，處拘役拾日，如易科罰金，以佰元
折算壹日。
    事實及理由
一、本件犯罪事實及證據，除事實部分更正「甲○○受有左右膝
    蓋與右前臂腫痛、右耳及腹部紅腫等傷害」為「右耳、臉部
    紅腫（2x2 cm）、右前臂及兩側膝多處挫瘀傷、腫痛」，另
    證據部分補充以「被告以本院訊問時之自白」為證據外，其
    餘均引用檢察官起訴書之記載（如附件）。
二、應適用之法條及簡要說明：
  (一)核被告乙○○所為，係犯刑法第277條第1項之傷害罪。
  (二)被告先後2 次傷害犯行，時間緊接，手法類似，所犯為構成
    要件相同之罪，顯係基於概括犯意為，依94年1 月7 日修正
    同年2 月2 日公布自95年7 月1 日起施行前之刑法（以下本
    次修正前之刑法簡稱為修正前刑法，本次修正後之刑法簡稱
    修正後刑法）第56條規定為連續犯（現已刪除）。
  (三)按行為後法律有變更者，適用行為時之法律。但行為後之法
    律有利於行為人者，適用最有利於行為人之法律，修正後刑
    法第2 條第1 項前段及但書定有明文，此乃為貫徹「罪刑法
    定主義」及「法律不溯及既往原則」，亦即原則上禁止引用
    行為人行為時不存在之法律對於被告論罪科刑，僅事後之法
    律變更有利於行為人時，始例外適用最有利之法律，為「從
    舊從輕」之比較。經查：
    (1)被告行為時，刑法第277 條第1 項規定：「傷害人之身體
      或健康者，處3 年以下有期徒刑、拘役或1 千元以下罰金
      。」被告行為時之前開罰金刑，經主管院依罰金罰鍰提高
      標準條例第3 條、第1 條前段規定（得提高為2 至10倍）
      ，就其原定數額提高為10倍，故被告行為時刑法第277 條
      第1 項之實質內容為：傷害人之身體或健康者，處3 年以
      下有期徒刑、拘役或1 萬元以下罰金。而被告行為後，95
      年6 月14日公布增訂之刑法施行法第1 之1 條第1 項、第
      2 項前段規定：「中華民國94年1 月7 日刑法修正施行後
      ，刑法分則編所定罰金之貨幣單位為新臺幣。94年1 月7
      日刑法修正時，刑法分則編未修正之條文定有罰金者，自
      94年1 月7 日刑法修正施行後，就其所定數額提高為30倍
      。」是95年7 月1 日後，刑法第277 條第1 項之實質內容
      為：傷害人之身體或健康者，處3 年以下有期徒刑、拘役
      或新臺幣3 萬元以下罰金。前開罰金刑並依罰金罰鍰提高
      標準條例第1 條但書規定，不再適用罰金罰鍰提高標準條
      例第1 條前段提高其罰金數額之規定。經比較刑法施行法
      第1 之1 條增訂前後刑法第277 條第1 項之實質內容，因
      增訂前依現行法規所定貨幣單位折算新臺幣條例第2 條規
      定，前開條文所定金額之貨幣單位均為元，應以新臺幣之
      3 倍折算。故刑法施行法第1 條之1 增訂前後，刑法第27
      7 條第1 項之實質內容相同，對於被告並無有利或不利之
      別。
    (2)被告行為時，修正前刑法第56條規定：「連續數行為而犯
      同一之罪名者，以一罪論。但得加重其刑至二分之一。」
      ，前開連續犯規定，業於94年1 月7 日修正公布刪除，並
      於95年7 月1 日施行，此刪除雖非犯罪構成要件之變更，
      但顯已影響行為人刑罰之法律效果，自屬法律有變更。按
      連續犯本質上應屬數罪，僅係基於訴訟經濟或責任吸收原
      則之考量，而論以一罪，並加重其刑至二分之一。刑法修
      正後將連續犯規定刪除，致修正後刑法已無連續犯規定可
      資適用，原連續數行為，須以數罪併罰。修正前後，就被
      告之行為，顯有一次評價與多次評價之別，自應以修正前
      之規定，較有利於被告。
    (3)被告行為時，修正前刑法第41條第1 項前段規定：「犯最
      重本刑為5 年以下有期徒刑以下之刑之罪，而受6 個月以
      下有期徒刑或拘役之宣告，因身體、教育、職業、家庭之
      關係或其他正當事由，執行顯有困難者，得以1 元以上3
      元以下折算1 日，易科罰金。」又被告行為時之易科罰金
      折算標準，修正前罰金罰鍰提高標準條例第2 條前段（現
      已刪除）規定，就其原定數額提高為100 倍折算1 日，則
      本件被告行為時之易科罰金折算標準，應以銀元300 元折
      算1 日，經折算為新臺幣後，應以新臺幣900 元折算1 日
      。惟修正後刑法第41條第1 項前段則規定：「犯最重本刑
      為5 年以下有期徒刑以下之刑之罪，而受6 個月以下有期
      徒刑或拘役之宣告者，得以新臺幣1 千元、2 千元或3 千
      元折算1 日，易科罰金。」比較修正前後之易科罰金折算
      標準，以修正前刑法之規定，較有利於被告。
    (4)又為「從舊從輕」之比較時，應就罪刑有關之共犯、未遂
      犯、想像競合犯、牽連犯、連續犯、結合犯，以及累犯加
      重、自首減輕暨其他法定加減原因（如身分加減）與加減
      例等一切情形，綜其全部罪刑之結果而為比較（最高法院
      95年第8 次刑事庭會議決議參照）。本件被告行為後前揭
      法律變更，罰金刑之變更，對於被告均無有利或不利之別
      。連續犯之刪除及易科罰金之標準之更改，均非有利於被
      告，自應依修正後刑法第2 條第1 項前段，適用被告行為
      時之法律，即依刑法第277 條第1 項、罰金罰鍰提高標準
      條例第1 條前段論罪科刑，並以被告2 次犯行為連續犯，
      依修正前刑法第56條規定論以一罪並加重其刑，且依修正
      前刑法第41條第1 項前段及修正前罰金罰鍰提高標準條例
      第2 條，定其易科罰金之折算標準。
  (四)爰審酌被告與告訴人於案發時同住一址，彼此因相處不合，
    藉細故發生爭執，分別徒手及推桌傷害告訴人，致告訴人受
    傷，受傷尚屬輕微，於本院審理時坦承犯行，但未能與告訴
    人達成和解，併其生活狀況、品行、智識程度等一切情狀，
    量處如主文所示之刑，並諭知易科罰金之折算標準。
  (五)依刑事訴訟法第273 條之1 第1 項、第310 條之2 、第454
    條、第299 條第1 項前段，修正後刑法第2 條第1 項前段、
    修正前刑法第56條、第277 條第1 項、第41條第1 項前段，
    罰金罰鍰提高標準條例第1 條前段、修正前罰金罰鍰提高標
    準條例第2 條，判決如主文。
三、如不服本判決，應於判決送達後10日內，向本院提出上訴狀
    。
本案經檢察官黃德松到庭執行職務。
中    華    民    國    95    年    9     月    22    日
                  刑事第三庭法  官  周群翔
以上正本證明與原本無異。
                            書記官  劉育君
中    華    民    國    95    年    9     月    22    日
附錄本案論罪科刑法條全文：
中華民國刑法第277條
傷害人之身體或健康者，處3 年以下有期徒刑、拘役或1 千元以
下罰金。
犯前項之罪因而致人於死者，處無期徒刑或7 年以上有期徒刑；
致重傷者，處3 年以上10年以下有期徒刑。


司法院資訊處製作；財團法人民間司法改革基金會備份。
